【裁判字號】    91,聲更(一),12
【裁判日期】    920313
【裁判案由】    訴訟救助
【裁判全文】
臺灣高等法院民事裁定  九十一年度聲更(一)字第一二號
    聲  請  人  甲○○
                丙○○
    右  一  人
    代  理  人  賴振宗律師
    聲  請  人  乙○○
    相  對  人  財團法人中華民國消費者文教基金會
    法定代理人  游明國
    代  理  人  岳珍律師
右當事人間請求損害賠償事件，聲請人聲請訴訟救助，相對人對於中華民國九十一年
五月二十七日本院九十一年度聲字第五三、五四、五五、五六、五七號裁定提起抗告
，經最高法院第一次發回更為裁定，本院裁定如左：
    主    文
聲請駁回。
聲請及發回前第三審抗告費用，由聲請人負擔。
    理    由
一、本件聲請意旨略以：聲請人與相對人間損害賠償事件，現正由本院審理中，聲請
    人本應依法繳付一千多萬元之鉅額第二審裁判費，然聲請人名下所有財產業遭法
    院查封，已無財產可供自由處分，且已無信用得於短時間內籌措足額之裁判費，
    爰聲請准予訴訟救助，俾保權益等情。
二、按當事人無資力支出訴訟費用者，固得聲請訴訟救助，然所謂無資力係指窘於生
    活，且缺乏經濟信用者而言，最高法院四十三年台抗字第一五二號著有判例可稽
    ，故當事人雖無財產，但依其信用能力並非不能繳納訴訟費用者，亦不得認係無
    資力。又依民事訴訟法第一百零九條第二項、二百八十四條之規定，聲請訴訟救
    助人應提出能即時調查之證據，以釋明請求救助之事由，是法院調查聲請人是否
    無資力支出訴訟費用，專就聲請人提出之證據為之；如聲請人並未提出證據，或
    依其提出之證據，未能信其無資力支出訴訟費用之主張為真實，即應將其聲請駁
    回，並無派員調查之必要，最高法院二十六年度滬抗字第三十四號判例足供參照
    。
三、經查兩造間之損害賠償事件，聲請人就第一審敗訴部分提起上訴，上訴部分之訴
    訟標的金額為新臺幣（下同）八億七千零六十五萬九千八百六十四元，應徵第二
    審裁判費一千三百零五萬九千九百元，業經本院九十一年度重上字第一六○號裁
    定命聲請人補繳在案，此有該裁定附卷可參（本院聲更(一)卷第一０五頁）。
四、聲請人甲○○部分：
  (一)聲請人甲○○陳述：伊目前處於失業狀態，無任何收入，尚須扶養兩名子女、妻
    子及母親，生活窘困，伊母親九十一年八月、九月之安養費用三萬四千一百元已
    無力繳納，貸款銀行又不斷催繳本息，生計已難維持，且伊所有不動產業經相對
    人聲請法院查封，實無資力繳納本件上訴費用，並提出
    、亞禾老人養護中心催繳單、板信商業銀行股份有限公司催告書等件為憑（本院
    聲更(一)卷第四四至五○頁）云云。
  (二)依卷附之財政部財稅資料中心之甲○○財產總歸戶資料及八十九年度所得稅申報
    資料（本院聲更(一)卷第四十頁及外放證物），可知聲請人甲○○有下列財產：(1)
    不動產：臺北縣板橋市○○段一五二七地號、應有部分四分之一之土地，及其上
    門牌同區○○里○○街四二之二號三樓房屋；(2)投資：福安建設股份有限公司
    三百六十萬元，宣通有限公司六十萬元，福安營造工程有限公司一百萬元；
    (3)汽車一輛；另八十九年度有薪資所得三十五萬五千三百一十元、股利所得一萬
    三千四百二十二元及租賃所得六萬元（合計四十二萬八千七百三十二元）。雖上
    開(1)不動產已遭臺灣板橋地方法院民事執行處查封在案，無法自由處分，有臺灣
    板橋地方法院囑託查封登記函可稽（本院聲字第五三號卷第六、七頁），惟聲請
    人甲○○於八十九年度每月平均所得尚有三萬五千餘元，足敷支應自己、妻子、
    二名子女之家庭生活費用，且聲請人甲○○尚有前開價值五百二十萬元之公司股
    票投資，是否全數出售仍無足籌措裁判費，尚在未定之數，聲請人甲○○並未就
    其已然缺乏經濟信用，提出任何法院能即時調查之證據予以釋明，則其聲請訴訟
    救助，無從准許，應予駁回。
五、聲請人丙○○部分：
  (一)聲請人丙○○陳述：伊平日作混凝土搗築之包工，一個月收入約二、三萬元，惟
    自本事件涉訟後，原已承包之搗築工作均遭辭退，目前仍處失業狀態，生計無以
    維持，無資力繳納本件裁判費云云，並提出臺北縣新莊市中原里里長趙勇成出具
    之清寒證明書為憑（本院聲字第四五號卷第九頁）。
  (二)依卷附財政部財稅資料中心之財產總歸戶資料及八十九年度所得稅申報資料（本
    院聲更(一)卷第四十頁及外放證物），可知聲請人丙○○有下列財產：(1)不動產：
    臺北縣新莊市○○里○○街四六巷七號四樓房屋（現值十五萬三千四百元）；
    臺北縣新莊市○○里○○路六一五巷一七號房屋（現值四十二萬五千九百元）
    ；臺北縣薪莊市○○段三六○地號，應有部分四分之一之土地（現值二十萬三
    千零六十元）；臺北縣新莊市○○段六二地號，應有部分十萬分之二五三二之
    土地（現值三十五萬零九百八十六元）；雲林縣口湖鄉○○段五七五地號，應
    有部分十萬分之三三三三三之土地（現值十二萬九千七百三十二元），總計現值
    一百二十六萬三千零七十八元；(2)投資：全民電通投資股份有限公司十三萬元
    ；豐吉土木包工業八十萬元，總計投資九十三萬元；(3)汽車一輛等項；另其於
    八十九年度之所得為：(1)利息所得五千二百三十九元、租賃所得二萬四千元及營
    利所得四十四萬二千零五十元，總計四十七萬一千二百八十九元，是聲請人丙○
    ○尚有現值一百二十餘萬元之不動產及九十三萬元之投資，於八十九年度每月平
    均所得尚有三萬九千餘元。另斟酌證人即臺北縣新莊市中原里里長趙勇成到庭陳
    述：「因為我擔任中原里里長已經第三屆，對於本里里民的情形都很清楚：：：
    丙○○目前有時在工作，有時沒有在工作」、「他太太自從腳受傷後，曾經有向
    其他的義工媽媽借錢，而且她太太有提及腳受傷就醫兩天要一千多元，所以有發
    動巡守隊員捐款給他，且我們鄰居有種菜的還把種的菜送給他們」等語（本院卷
    聲更(一)卷第二一、二二頁），堪見聲請人丙○○平日尚有親友鄰居願予捐款接濟
    ，尚非缺乏經濟信用之人。聲請人丙○○既非缺乏經濟信用之人，則其聲請訴訟
    救助，自不應准許。
六、聲請人乙○○部分：
    查聲請人乙○○就已於九十一年四月十六日與相對人成立訴訟外和解，並於九十
    二年一月十五日撤回本案即本院九十一年度重上字第一六０號損害賠償事件之第
    二審上訴，此有乙○○九十二年一月十五日民事聲請撤回上訴狀、乙○○與相對
    人簽立之協議書、九十二年三月四日相對人陳報狀附卷可稽（本院聲更(一)卷第八
    二至八五頁、一○○頁），則聲請人乙○○自無再因上開本案訴訟為本件聲請之
    必要。故聲請人乙○○之聲請，應予駁回。
七、據上論結：本件聲請為無理由，依民事訴訟法第九十五條、第七十八條、第八十
    五條第一項前段，裁定如主文。
中      華      民      國    九十二    年      三      月    十三      日
                                    民事第四庭
                                        審判長法  官  李  瓊  蔭
                                              法  官  張      蘭
                                              法  官  林  金  吾
右正本係照原本作成。
如不服本裁定，應於收受送達後五日內向本院提出抗告狀，並應繳納抗告費新台幣四
十五元正。
中      華      民      國    九十二    年      三      月    十三      日
                                              書記官  張  淑  芳


司法院資訊處製作；財團法人民間司法改革基金會備份。
